臺灣臺中地方法院刑事判決　　　　　　　　　　　　九十三年度訴字第一五六○號
　　公　訴　人　臺灣臺中地方法院檢察署檢察官
　　被　　　告　乙○○
右列被告因毒品危害防制條例案件，經檢察官提起公訴（九十三年度毒偵緝字第九五
號、九十三年度毒偵字第一九九八號），本院判決如左：
    主    文
乙○○連續施用第一級毒品，處有期徒刑柒月；又施用第二級毒品，處有期徒刑月
。應執行有期徒刑捌月。
    犯罪事實
一、乙○○曾因違反毒品危害防制條例案件，先後經本院以八十九年度少調字第一七
    八二號、九十一年度少調字第一五九五、一七○二號裁定送觀察、勒戒二次（觀
    察勒戒期間：八十九年十二月十二日起至同年月三十日止，九十一年十一月十九
    日起至同年十二月十二日止），均認無繼續施用傾向，由本院先後以八十九年度
    少調字第一七八二號、九十一年度少調字第一五九五、一七○二號裁定不付審理
    。詎仍不知戒惕，於觀察勒戒執行完畢釋放後五年內，竟基於施用第一級毒品海
    洛因之概括犯意，自九十二年五月初某日起至九十三年四月十五日某時許止，以
    平均一星期施用二次之量，在臺中縣后里鄉○○路五二○巷三弄三號之住處內，
    以將少許第一級毒品海洛因摻於香菸內點燃吸食之方式，或將少許第一級毒品海
    洛因置於注射針筒內，並摻水稀釋後以注射血管之方式，連續施用第一級毒品海
    洛因多次。並另竟基於施用第二級毒品甲基安非他命之犯意，於九十三年四月十
    五日某時許，在前開之住處內，以將少許第二級毒品甲基安非他命置於吸食器上
    以火燒烤產生煙霧而吸其煙霧之方式施用一次。嗣分別於(一)九十二年七月九日下
    午四時三十分許，為警持本院所核發之搜索票，前往楊雅玉（所涉違反毒品危害
    防制條例案件另由檢察官偵辦）位於臺中縣后里鄉○○路五二○巷三弄三號之住
    處內執行搜索，並取得在場人乙○○之同意採集其尿液送驗後，呈嗎啡陽性反應
    。(二)於九十三年四月十六日晚間九時三十分許，因本案經臺灣臺中地方法院檢察
    署檢察官發布通緝，在臺中縣神岡鄉○○街與中山路口為警當場緝獲，經警取得
    其同意採集尿液送驗後，嗎啡、甲基安非他命均呈陽性反應，始查悉上情。
二、案經臺中縣警察局移送及臺中縣警察局豐原分局報請臺灣臺中地方法院檢察署檢
    察官偵查起訴。
    理    由
一、右開連續施用第一級毒品海洛因多次及施用第二級毒品甲基安非他命一次之事實
    ，業據被告乙○○於本院審理時坦承不諱，且被告為警先後二次所採集之尿液，
    經分別送臺中縣衛生局及中山醫學大學藥物濫用檢測中心檢驗結果，分別呈嗎啡
    陽性反應，及嗎啡、甲基安非他命陽性反應，有該局於九十二年七月十七日所出
    具之尿液煙毒檢驗報告書及該中心九十三年五月六日所出具之檢驗報告書各一紙
    附卷可稽，則被告自白連續施用第一級毒品海洛因多次及施用第二級毒品安非他
    命一次等犯行，核與事實相符，堪予採信，本件事證明確，被告之犯行洵堪認定
    。
二、按連續數行為而犯同一之罪名者，以一罪論，為刑法第五十六條所明定。是連續
    犯之數行為，在法律上既綜合論以一罪，而為一個評價，則於法律有修正變更之
    際，茍一部犯行發生在法律修正變動前之舊法時期，一部係在新法施行後所犯，
    因連續犯屬裁判上之一罪，在法律上既綜合各犯罪行為而為一個評價，故應依最
    後行為所應適用之新法處斷，而無刑法第二條第一項但書規定之新舊法比較適用
問題（最高法院九十二年度台上字第二四三九號判決意旨參照）。查本件被告係
    自九十二年五月初某日起至九十三年四月十五日某時許止，連續施用第一級毒品
    海洛因多次，而毒品危害防制條例係於九十三年一月九日修正施行，是被告所犯
    上開連續施用第一級毒品犯行，自應綜合其各次犯罪行為一體評價，而依其最後
    行為所應適用之新法處斷，合先敘明。再按海洛因、甲基安非他命分係毒品危害
    防制條例所定之第一級毒品、第二級毒品，不得非法施用。是被告乙○○施用第
    一級毒品海洛因、第二級毒品甲基安非他命之行為，核分別係犯修正後之毒品危
    害防制條例第十條第一項之施用第一級毒品罪、同條第二項之施用第二級毒品罪
    。查被告為供施用第一級毒品及第二級毒品而分別持有各該級毒品之低度行為，
    應分別為施用第一級毒品、第二級毒品之高度行為所吸收，均不另論罪。次查被
    告連續施用第一級毒品海洛因多次之犯行，時間緊接，觸犯構成要件相同之罪，
    顯係基於概括犯意反覆為之，為連續犯，應依刑法第五十六條之規定，以一罪論
    ，並加重其刑。又被告所犯上開施用第一級毒品罪及施用第二級毒品罪之間，犯
    意各別，罪名互異，應分論併罰之。爰審酌被告平日素行，且曾因施用毒品遭查
    獲經送觀察勒戒二次，而未知警惕仍再犯本案施用第一級毒品及第二級毒品之罪
    ，足見其雖經觀察、勒戒及強制戒治等治療程序，未能徹底袪除施用毒品之惡習
    ，猶再次施用，致深陷毒癮而難以自拔，顯未能善體國家設置觀察、勒戒及強制
    戒治機構，協助毒品施用者戒除毒癮之良法美意，惟念及施用毒品本質上係戕害
    自身健康之行為，尚未嚴重破壞社會秩序或侵害他人權益，且被告犯罪後坦承犯
    行態度尚屬良好，及其分別施用第一級毒品海洛因及第二級毒品甲基安非他命之
    次數等一切情狀，分別量處如主文所示之刑，並定其應執行之刑，以示懲儆。
三、公訴意旨另以：被告乙○○分別承接前開施用第一級毒品海洛因及第二級毒品之
    概括犯意，於九十三年五月三十一日採尿前九十六小時內之某時，在臺中縣后里
    鄉○○路五二○巷三弄三號之住處內，各施用第一級毒品海洛因、第二級毒品安
    非他命各一次，嗣於九十三年五月三十一日在臺灣臺中看守所所採集之尿液送驗
    後，嗎啡、安非他命藥物均呈陽性反應，因認被告此部分亦違反毒品危害防制條
    例第十條第一項施用第一級毒品、同條例第十條第二項施用第二級毒品之罪等語
  。
四、按犯罪事實應依證據認定之，無證據不得認定犯罪事實；又不能證明被告犯罪或
    其行為不罰者，應諭知無罪之判決，刑事訴訟法第一百五十四條第二項、第三百
    零一條第一項分別定有明文。次按事實之認定，應憑證據，所謂證據，須適於為
    被告犯罪事實之證明者，始得採為斷罪資料，如未能發現相當證據，或證據不足
    以證明，自不能以推測或擬制之方法以為裁判基礎；又認定不利於被告之事實，
    須依積極證據，苟積極證據不足為不利於被告事實之認定時，即應為有利於被告
    之認定，更不必有何有利之證據，最高法院五十三年臺上字第二七五○號、三十
    年上字第八一六號、四十年臺上字第八六號分別著有判例可資參照。
五、本件公訴人認定被告乙○○就上開事實亦涉有違反毒品危害防制條例第十條第一
    項施用第一級毒品罪，及同條例第十條第二項施用第二級毒品罪嫌，無非以被告
    為警採集之尿液送詮昕科技股份有限公司檢驗結果，呈嗎啡、安非他命陽性反應
    ，有該公司九十三年六月二日所出具之濫用藥物尿液檢驗報告一份存卷可佐，為
    其主要之論據。訊據被告於本院審理時矢口否認有於前開時、地各施用第一級毒
    品海洛因、第二級毒品安非他命之犯行，並辯稱：伊於九十三年四月十七日入勒
    戒所觀察勒戒，後來因病責付住院開刀九次，當時身體不好，並沒有再施用第一
    級毒品海洛因或第二級毒品安非他命，而且伊開完刀後又回勒戒所繼續觀察勒戒
    等語。經查：
    (一)觀諸前開檢察官所執以認定被告犯罪之詮昕科技股份有限公司濫用藥物尿液檢
      驗報告所載，該公司係以初篩之方式檢驗，而呈嗎啡、安非他命陽性反應，然
      按目前常用尿液安非他命或嗎啡篩檢方式包括酵素免疫分析法（ＥＩＡ）、薄
      層色分層析法（ＴＬＣ）和放射免疫分析法（ＲＩＡ），在文獻報告中，確實
      有藥品或食物因交叉反應，可在尿液測試中產生偽陽性反應，但利用精密的儀
      器分析，將可排除偽陽性之可能，而得到正確的答案，因此篩檢結果必須進一
      步確認。目前最常採用之確認方法為氣相層析質譜儀（ＧＣ／ＭＳ），此乃因
      在良好的操作條件下，以氣相層析質譜儀作藥物及其代謝產物之定性及定量分
      析，幾乎不會有偽陽性反應產生，因此尿液測試時是否產生偽陽性反應，除須
      考慮其他物質產生之偽陽性外，測試方式及儀器設備亦應列入考量，有卷附之
      行政院國軍退除役官兵輔導委員會臺北榮民總醫院於八十三年四月七日所發之
      函一份闡述該旨綦詳，基此，可知上開詮昕科技股份有限公司以初篩之方式，
      而非以氣相層析質譜儀之確認方式所檢驗之出嗎啡、安非他命均呈陽性反應，
      尚難認無偽陽性反應之可能，是本院依職權調取九十三年五月三十一日被告為
      臺灣臺中看守所採集之尿液送複驗以排除偽陽性反應，惟保存該尿液之詮昕科
      技股份有限公司函覆本院該尿液檢驗僅作初篩檢驗即發報告，檢體保存期限僅
      兩個月，該檢體於九十三年六月二日收樣，於九十三年八月十七日棄置，且該
      次尿液檢驗之初篩檢驗方法為酵素免疫分析法，而任何初篩檢驗方法都不免有
      其他藥物之交叉反應，故只能做為參考依據等情，有該公司九十三年十一月二
      日詮昕第九三○一四號函存卷足按，是被告於九十三年五月三十一日所採集之
      尿液已無以氣相層析質譜儀之確認方法，排除偽陽性之可能，自不能以前開恐
      有偽陽性之檢驗報告認定被告有施用第一級毒品及第二級毒品之唯一依據。
    (二)復參以被告於九十三年四月十七日入勒戒所執行觀察勒戒，復於同年月二十日
      因病戒送就醫住院，於同年月二十三日因病責付予被告之姊童秀娥，至同年五
      月三十一日始入勒戒所繼續未完之觀察勒戒程序，有司法院全國線上查詢在監
      所最新資料報表、臺灣臺中看守所九十三年四月二十一日所出具之中所坤衛字
      第○九三一二○○一九一號函報被告因病戒送就醫住院情形各一份附卷可參，
      足認被告前開所辯其有於觀察勒戒過程中因病責付出勒戒所戒送就醫乙節，應
      可採信。再觀諸前開臺灣臺中看守所函附九十三年四月二十日中國醫藥大學附
      設醫院診斷證明書所載被告因患左上臂蜂窩性組織炎，於九十三年四月二十日
      至該院急診診療，建議住院追蹤治療等情，及臺灣臺中地方法院檢察署檢察事
      務官於九十三年五月十日曾與童秀娥聯絡得知被告尚未出院，仍要繼續開刀治
      療乙節，有臺灣臺中地方法院檢察署電話紀錄單一紙附卷可稽，益徵被告確實
      於九十三年四月二十三日後有前往中國醫藥學院附設醫院治療上開疾病並開刀
      住院等節，且參佐被告所稱開刀九次並住院情形，醫院所用藥物尚難認無法在
      其入臺灣臺中看守所時所採集之尿液中產生藥物及食品交叉作用，而產生嗎啡
      及安非他命偽陽性反應，益徵不得以該檢驗報告作為認定有罪之依據。
    (三)綜上各情，公訴人所執之詮昕科技股份有限公司以初篩之酵素免疫分析法所檢
      驗之結果即有可疑，自難僅憑該檢驗結果，作對被告不利之認定，而推測被告
      有施用第一級毒品海洛因及第二級毒品安非他命等犯行。此外，復查無其他積
      極證據足資證明被告有公訴人所指之犯行，揆諸前揭法條、判例意旨，此部分
      自不得以毒品危害防制條例第十條第一項、第二項之施用第一級毒品罪及施用
      第二級毒品罪與被告相繩，本應為無罪之諭知，然公訴意旨認此部分犯行與前
      開論罪科刑之施用第一級毒品罪及施用第二級毒品罪部分間，分別有連續犯之
      裁判上一罪之關係，爰均不另為無罪之諭知，附此敘明。
據上論斷，應依刑事訴訟法第二百九十九條第一項前段，毒品危害防制條例第十條第
一項、第二項、第二十三條第二項，刑法第十一條前段、第五十六條、第五十一條第
五款，判決如主文。
本案經檢察官甲○○到庭執行職務。
中      華      民      國    九十三    年     十一     月     三十     日
                                    臺灣臺中地方法院刑事第十三庭
                                        審判長法  官  許  旭  聖
                                              法  官  李  秋  娟
                              法  官  陳  可  薇
右正本證明與原本無異。
如不服本判決，應於送達後十日內向本院提出上訴狀（須附繕本），上訴於臺灣高等
法院臺中分院。
                                        書記官
中      華      民      國    九十三    年     十一     月     三十     日
附錄本案科刑法條：
修正後之毒品危害防制條例第十條
施用第一級毒品者，處六月以上五年以下有期徒刑。
施用第二級毒品者，處三年以下有期徒刑。
